臺灣高雄地方法院刑事判決　　　　　　　96年度簡上字第85號
上　訴　人
即　被　告　丙○○
　　　　　　　　　　現另案於台灣高雄第二監獄執行中
上列上訴人即被告因恐嚇案件，不服本院高雄簡易庭於民國95年
12月14日所為95年度簡字第3997號刑事簡易判決（聲請簡易判決
處刑案號：臺灣高雄地方法院檢察署95年偵字第10475 號），提
起上訴，本院管轄之第二審合議庭判決如下：
      主  文
原判決撤銷。
丙○○以加害身體、財產之事，恐嚇他人，致生危害於安全，處
有期徒刑參月，如易科罰金，以銀元佰元（即新臺幣玖佰元）
折算壹日。
    事  實
一、丙○○之子葉士銘於民國94年11月23日上午9 時15分許，騎
    乘機車行經高雄縣仁武鄉○○村○○○路50號卡多利檳榔攤
    時，適有林士賢將所駕車號9231-ME 號自小貨車停放於該檳
    榔攤前，未及注意車後狀況，即率爾打開車門下車，致葉士
    銘因閃避不及而擦撞開啟之自小貨車車門，而受有右肩、右
    無名指挫扭傷、右膝、右大腿、小腿足多處挫傷腫痛之傷害
    。惟丙○○見林士賢及其僱主乙○○遲不出面處理車禍賠償
    事宜，竟基於恐嚇之犯意，於94年12月25日晚間7 時許（原
    簡易判決誤載為晚間7 時30分許），前往乙○○所經營，位
    於高雄縣岡山鎮○○○路299 號黃昏市場第61號攤位，向乙○○之女兒甲○○恫稱：「如果不處理，就要把你們打到住
    院，住院就不用做生意了」、「我知道你們家住那裡，不處
    理看你們還要不要做生意賺錢」等語，且要甲○○將上情轉
    達予乙○○，令乙○○儘速出面處理上開車禍賠償事宜，致
    甲○○、乙○○因此心生畏懼，足生危害於甲○○、乙○○
    之身體、財產安全。
二、案經甲○○訴由高雄縣政府警察局仁武分局報告臺灣高雄地
    方法院檢察署檢察官聲請簡易判決處刑。
    理  由
壹  證據能力部分：
一、證人即告訴人甲○○於偵查中依法具結後，向檢察官所為之
    陳述，並無何顯不可信之情狀存在，依刑事訴訟法第159 條
    之1第2項規定，得為證據。
二、證人賴勃蒼、洪麗琴於警詢中所為之陳述，乃被告以外之人
    於審判外之言詞，當事人於法院調查證據時，知有刑事訴訟
    法第159 條第1 項之情形存在，而未於言詞辯論終結前聲明
    異議，依同法第159 條之5 第2 項規定，視為當事人於審判
    程序同意作為證據，經本院審酌其二人於警詢中之言詞陳述
    作成後，均親自閱覽筆錄內容無訛後簽名捺印，已足擔保其
    證詞與其所陳述之經歷相合，認為適當採為證據。
貳  實體部分：
一、訊據被告丙○○否認有何於前揭時、地出言恐嚇被害人即告
    訴人甲○○之犯行，並辯稱：伊於前揭時、地因往訪乙○○
    不遇，始請託甲○○代為轉達希望乙○○能出面妥善處理車
    禍賠償事宜之意，絕無對甲○○為任何恫嚇言詞云云（見本
    院卷第42頁）。經查：
  (一)被告於前揭時、地向乙○○之女兒甲○○恫稱：「如果不處
    理，就要把你們打到住院，住院就不用做生意了」、「我知
    道你們家住那裡，不處理自你們要不要做生意賺錢」等語之
    事實，業據證人甲○○證述在卷，並證稱：被告第2 次來的
    時候約（晚間）7 點左右，並帶了一個男子前來，被告一來
    就問林士賢在否，伊稱林士賢不在，被告即表示車主（即指
    車號9231-ME 號自小貨車之所有人乙○○）如果沒有事的話
    ，就要叫人把我們（即指甲○○及乙○○）打到住院，到時
    候就不用做生意了，被告還強調兩次，…我們從那次之後就
    很怕，…我很怕我媽媽會出事」等語（見偵卷第22頁），另
    證人即目擊者洪麗琴亦證稱：伊與乙○○均在岡山黃昏市場
    做生意，…伊在乙○○隔壁攤位賣素食，…案發當時伊有聽
    到被告態度惡劣，口氣兇悍地對甲○○說：「我知道你們家
    住那裡，不處理看你們還要不要做生意賺錢」，（當日）被
    告還帶了一個人到場等語（見警卷第18頁），核證人甲○○
    、洪麗琴二人所述案發經過大致相符，故被告於前揭時、地
    確有出言恫嚇要讓乙○○、甲○○等人無法再做生意乙情，
    應屬實在。至於證人即被告之友人賴勃蒼雖證稱：伊帶被告
    到岡山黃昏市場，到達黃昏市○○○○道要談車禍（賠償）
    的問題，…伊並未聽到被告對甲○○出言恫嚇等語（見警卷
    第21頁），惟證人即甲○○則證稱：被告（當日）帶一個男
    子來（即賴勃蒼），…該名男子沒有說什麼話，只是跟在被
    告後面等語（見偵卷第22頁），可認賴勃蒼乃引領被告到前
    開案發現場之人，其與被告之利害關係一致，而其證稱在場
    未曾聽聞被告出言恐嚇云云，亦與證人甲○○、洪麗琴之前
    開證詞不符，足見賴勃蒼所為前開之證詞已與事實有間，尚
    不得僅憑證人賴勃蒼之片面陳詞，即為對被告有利之判斷。
  (二)按刑法第305 條所規定，以加害生命、身體、自由、財產之
    事「恐嚇」他人，須「致生危害於安全」始足當之，亦即必
    須恐嚇之意致受加害通知之人，心生畏怖，而產生生命、身
    體、自由或財產受到不安全等危險的感覺，而這種危險之結
    果是否發生，須依個案所有情狀為考量，如恐嚇者與被恐嚇
    者之間的實力關係、恐嚇者之語氣、說話之場合，及被恐嚇
    者之性格等，均為判斷之因素。查被告以：「如果不處理，
    就要把你們打到住院，住院就不用做生意了」、「我知道你
    們家住那裡，不處理看你們還要不要做生意賺錢」等語恫嚇
    甲○○，並要甲○○將上情轉達予乙○○，係以將來加惡害
    於身體、財產之旨，通知於甲○○、乙○○二人，再參諸被
    告親至乙○○經營維生之設攤地點，揚稱如乙○○不出面處
    理，就不讓乙○○做生意等語，復揚言其知悉甲○○、乙○○等人之住處，以示其決意，是以被告前開言詞，在客觀上
    已足使一般人心生畏怖，在主觀上亦已使甲○○、乙○○心
    生恐懼，並已達危害甲○○、乙○○身體、財產安全之程度
    ，亦堪是認。
  (三)綜上，本案事證已臻明確，被告前開恐嚇犯行洵堪認定。
二、按行為後法律有變更者，適用行為時之法律。但行為後之法
    律有利於行為人者，適用最有利於行為人之法律，刑法第2
    條第1 項定有明文。查被告於前開行為後，刑法第33條、第
    41條及第74條業經總統於94年2 月2 日修正公布，並依刑法
    施行法第10條之1 規定自95年7 月1 日施行。另於95年6 月
    14日公布刑法施行法第1 條之1 ，除變更刑法分則編所定罰
    金之貨幣單位為新臺幣外，並分別提高罰金數額為3 倍或30
    倍。職是，本件自應就被告行為前、後相關法律有修正者，
    依前揭規定加以比較適用。茲分別說明如下：
  1.就法定罰金刑最低刑度之變更：
    修正前刑法第305 條恐嚇危害安全罪之法定刑為2 年以下有
    期徒刑、拘役或銀元三百元以下罰金，且依修正前刑法第33
    條第5 款規定罰金數額應為銀元一元以上。惟依刑法施行法
    第1 條之1 規定，修正後之法定刑度應為「6 月以下有期徒
    刑、拘役或新台幣一萬五千元以下罰金」，而修正後刑法第
    33條第5 款提高罰金數額為新台幣一千元以上，並以百元計
    算之。是以該罪修正後關於有期徒刑、拘役等自由刑雖未加
    以變更，惟就罰金數額下限則予以提高，故修正後之法律效
    果對行為人而言較屬不利，從而本件應依刑法第2 條第1 項
    前段，適用行為時亦即修正前之規定採為論罪科刑之基礎。
  2.就易科罰金折算標準之變更：
    修正前刑法第41條第1 項前段原規定：「犯最重本刑為5 年
    以下有期徒刑以下之刑之罪，而受6 個月以下有期徒刑或拘
    役之宣告，因身體、教育、職業、家庭之關係或其他正當事
    由，執行顯有困難者，得以（銀行）一元以上三元以下折算
    一日，易科罰金。」，且被告行為時之易科罰金折算標準，
    依修正前罰金罰鍰提高標準條例第2 條前段（現已刪除）之
    規定，本係就其原定數額提高為100 倍折算1 日，故被告行
    為時之易科罰金折算標準乃以銀元三百元折算1 日，經折算
    後應以新台幣九百元折算1 日。惟修正後刑法第41條第1 項
    前段則改以：「犯最重本刑為5 年以下有期徒刑以下之刑之
    罪，而受6 個月以下有期徒刑或拘役之宣告者，得以新台幣
    一千元、二千元或三千元折算1 日，易科罰金。」，乃就易
    科罰金之折算標準予以提高。從而比較修正前、後所定之易
    科罰金折算標準，當以修正前之規定較有利於被告，故應依
    刑法第2 條第1 項前段，適用行為時、即修正前刑法第41條
    第1 項前段規定，以定其易科罰金之折算標準。
三、核被告丙○○所為，係犯刑法第305 條之恐嚇危害安全罪。
    原審以被告丙○○罪證明確，應予論罪科刑，固非無見，惟
    查：(1)原判決就犯罪事實部分引用檢察官聲請簡易判決處刑
    書之記載，就被告犯罪之時點應為94年12月25日晚間7 時許
    ，誤認為94年12月25日晚間7 時30分許；次就被告恐嚇之對
    象除甲○○外，尚及於甲○○之母乙○○乙節，亦疏未認定
    ；再就被告被告尚有以「我知道你們家住那裡，不處理看你
    們還要不要做生意賺錢」等以危害被害人財產安全之事恐嚇
    被害人甲○○、乙○○乙情，亦未論及，均有未恰；(2)原判
    決就被告以一行為恐嚇危害被害人甲○○、乙○○二人之身
    體、財產安全，係一行為觸犯同種法益之數罪名，應依刑法
    第55條規定，從一恐嚇危害安全罪處斷，亦疏而未論，容有
    未恰。上訴人即被告以原審判決過重等語為由，提起上訴，
    指摘原判決不當，雖為無理由，惟原判決既有上開可議之處
    ，自應由本院將原判決予以撤銷改判。
四、本院審酌被告犯後矢口否認犯行，其不思協助其子葉士銘循
    法律途徑實現其權利，竟僅因葉士銘未能即時獲得車禍事故
    肇事者林士賢之賠償，即率爾以言詞騷擾威嚇林士賢之僱主
    即被害人乙○○及乙○○之女兒甲○○，致被害人二人因此
    心生恐懼，終日惴惴不安，其所為實屬非是，且迄未與被害
    人甲○○、乙○○和解，顯無悔意，其前開作為自應受相當
    之刑事非難，惟念及其智識程度僅國中畢業，法紀觀念淡薄
    ，又憂心其子葉士銘之權益受損，思慮不周，始罹刑章，家
    境小康等一切情狀，爰量處如主文第2 項所示之刑，並諭知
    易科罰金之折算標準，以示懲儆。
據上論斷，應依刑事訴訟法第455 條之1 第3 項、第369 條第1
項前段、第364 條、第299 條第1 項前段，刑法2 條第1 項前段
、第305 條、第55條前段、修正前刑法第41條第1 項前段，罰金
罰鍰提高標準條例第1 條前段、刪除前罰金罰鍰提高標準條例第
2條 ，判決如主文。
本案經檢察官董秀菁到庭執行職務。
中　　華　　民　　國　　96　  年　　5 　　月　　29　　日
               刑事第八庭  審判長法  官  李政庭
   　                            法　官  王俊彥
     　　                        法　官  賴文姍
以上正本證明與原本無異。
不得上訴。
中　　華　　民　　國　　96　　年　　5 　　月　　29　　日
                                 書記官  王高山
